【裁判字號】    98,親,40
【裁判日期】    980422
【裁判案由】    確認親子關係存在
【裁判全文】
臺灣桃園地方法院民事判決                98年度親字第40號
原      告  丁○○
訴訟代理人  呂翊丞律師
被      告  甲○○
            丙○○
            乙○○
上列當事人間請求確認親子關係存在事件，於中華民國98年4 月
8 日言詞辯論終結，本院判決如下：
    主  文
原告之訴駁回。
訴訟費用由原告負擔。
    事實及理由
一、原告起訴意旨略以：
    (一)、兩造均為訴外人許阿帆（已於民國97年10月2 日往生）
        所生之子，出生別分別為甲○○（民國32年5 月15日出
        生；長男）、丁○○（民國37年8 月15日出生；次男）
        、丙○○（民國43年4 月6 日出生；男）、乙○○（
        民國48年2 月28日出生；肆男）。
    (二)、原告丁○○，原名許阿炭，原登記出生別為「次男」，
        嗣於民國57年1 月1 日經其生父郭啟敬認領，並遷籍於
        生父郭啟敬（已於民國91年1 月12日往生）戶內，且出
        生別變更為郭啟敬之「長男」。
    (三)、訴外人許阿帆於民國97年10月2 日不幸辭世，原告為辦
        理繼承登記，因原告現戶籍登記之出生別為「長男」，
        而同為繼承人之被告甲○○之出生別亦為「長男」，致
        原告於辦理不動產繼承登記時，遭登記機關以不能有兩
        個長男為由而不准予登記。
    (四)、原告與三被告雖非同一生父所生，但確係同一生母所出
        ，且原告於被生父認領前之出生別戶籍登記，亦登記為
        許阿帆之「次男」。
    等語，雖原告與許阿帆以及被告間之親屬關係為事實問題而
    非法律關係本身，然該事實已影響兩造之身分關係以及受有
    繼承法上之利益，致原告法律地位處於不安之狀態，而此不
    確定之狀態，法院得以判決除去之，故原告提起本訴有即受
    確認判決之法律上利益。爰提出兩造現戶籍謄本、訴外人許
    阿帆除戶戶籍謄本、桃園縣大園鄉戶政事務所舊簿手抄戶籍
    謄本（許阿帆、丁○○、甲○○、丙○○、乙○○、郭啟敬
    等六人）等為證，請求確認原告為許阿帆所生之次男。
二、被告陳述略以：被告甲○○、丙○○、乙○○等三人均稱原
    告確實就是渠等之同母異父兄弟，對於原告之請求沒有意見
    。
三、按「確認法律關係之訴，非原告有即受確認判決之法律上利
    益者，不得提起之；確認證書真偽或為法律關係基礎事實存
    否之訴，亦同（第1 項）。前項確認法律基礎事實存否之訴
    ，以原告不能提起他訴訟者為限（第2 項）。」，民事訴訟
    法第247 條第1 項、第2 項分別定有明文。是確認法律關係
    基礎事實存否之訴訟，必原告在該基礎事實所衍生之私法上
    地位有受侵害之危險，而此危險得以對於被告之確認判決除
    去且不能提起他訴訟者，始得依民事訴訟法第247 條之規定
    提起確認之訴。
四、原告主張之事實，業據其提出兩造現戶籍謄本、訴外人許阿
    帆除戶戶籍謄本、桃園縣大園鄉戶政事務所就許阿帆、丁○○、甲○○、丙○○、乙○○、郭啟敬等六人所為之舊簿手
    抄戶籍謄本等為證，且為被告甲○○、丙○○、乙○○等三
    人所不否認，固堪信為真實。然查：
    (一)、一個人出生別之排序，本以同一父母所生子女之先後順
        序為之（父不詳之單親媽媽所生子女亦同），而生身父
        親不為同一人即同母異父所生子女之出生別，係以父系
        所育子女之先後分開為二個或二個以上之排序（視生父
        人數而異），並不因該生身母親前後是否與其他對象共
        育有子女而有不同；另生身母親不為同一人即同父異母
        所生子女之出生別，則依父系子女出生之先後為一個出
        生別之排序。易言之，生母先後與二以上之男子共育有
        子女者，各所育子女概以父系所育子女出生之先後，而
        分開來分別定其為長男、次男、長女、次女等二個以上
        之排序（經生父認領者，亦一起加入父系所育子女出生
        之先後為出生別之排序），並非以母親前後所生子女一
        起為一個出生別之排序；反之，如生父先後與二以上之
        女子共育有子女者，則一概以出生之先後為出生別之排
        序，並不以生母所生之順序分別為出生別之排序。從而
        ，出生別僅係依戶政登記相關法規有關如何排序之規定
        所為標明一個人是其生身父親所生的第幾個兒子女兒（
        如生父不詳者，則僅為標明是其生身母親的第幾個兒子
        女兒），並不因而改變一個人與其生父或生母間之親子
        血緣關係。進而言之，出生別於繼承權利之存否，並無
        絕對必要的關連性，只不過是供相關機關稽核繼承人是
        否有遺漏之參考而已。
    (二)、依據被告甲○○、丙○○、乙○○等三人最原始之戶籍
        出生登記及至目前戶籍謄本之記載，被告甲○○等三人
        之生母均為「許阿帆」，生父欄均為空白，出生別分別
        為「長男」、「男」、「肆男」，足見該三人均為許
        阿帆所生，但不知生父為何人（或許許阿帆知悉該三人
        之生身父親為何人，但礙於現實不能讓該生身父親之名
        義顯現出來）。
    (三)、另據原告丁○○最原始之戶籍出生登記及至目前戶籍謄
        本之記載，其本名原叫「許阿炭」，生母為「許阿帆」
        ，生父欄與三被告相同，亦均為空白，出生別為「次男
        」，嗣於民國57年1 月1 日為郭啟敬認領，並變更從生
        父姓為「丁○○」，父母欄改載為父「郭啟敬」、母「
        許阿帆」，出生別則依父系之排序改為「長男」，足見
        原告為「郭啟敬」與「許阿帆」所生之子，為郭啟敬與
        許阿帆所共育之大兒子，但依生母許阿帆所生之子女來
        論，則為許阿帆所生的二兒子（按：許阿帆尚與其他男
        子共育有三個兒子，一個比原告年長，兩個比原告年少
        ）。
    (四)、承上，兩造俱為同一生母「許阿帆」所生之子，其出生
        別之排序為長男甲○○（民國32年5 月15日出生）、次
        男丁○○（原名：許阿炭；民國37年8 月15日出生；嗣
        經生父認領後改從父姓為「丁○○」及出生別改為「長
        男」）、男丙○○（民國43年4 月6 日出生）、肆男
        乙○○（民國48年2 月28日出生）等事實，既依兩造現
        戶籍謄本、訴外人許阿帆除戶戶籍謄本、桃園縣大園鄉
        戶政事務所就許阿帆、丁○○、甲○○、丙○○、乙○○、郭啟敬等六人所為之舊簿手抄戶籍謄本等可知，且
        為被告甲○○、丙○○、乙○○等三人所不否認，則兩
        造為同母異父之兄弟自堪認定，且依法俱為被繼承人「
        許阿帆」之合法繼承人【以母系即許阿帆而論子女排序
        ，許阿帆所生之四個兒子，依序為長男甲○○、次男丁○○、男丙○○、肆男乙○○】，原告並不因被生父
        郭啟敬認領後改從生父姓氏以及改從生父所育子女出生
        別之排序而影響其與生母許阿帆間之親子關係。
    綜上所述，原告係許阿帆所生之第二個兒子，其與生母許阿
    帆間之親子關係明確且無任何爭執。然在同母異父之子女中
    ，同一母親所生之子女，出生別會出現同為長男次男、長女
    次女者，乃事之當然，並不因而影響其身分或繼承之權利，
    本此基礎事實所生繼承上之法律關係亦無因而陷於不安之狀
    態，更無被侵害之危險，於同母異父之親子結構的繼承系統
    表製作，只要稍予加註說明即可，難認有即受確認判決之法
    律上利益，是原告之請求為無理由，應予駁回。縱有所陳之
    不動產登記機關執而不給予辦理繼承登記，要乃對於該公權
    力之處分為訴願或行政訴訟之救濟問題，附此說明。
五、據上論結：原告之訴為無理由，依民事訴訟法第78條，判決
    如主文。
中    華    民    國    98    年    4     月    22    日
                        家事法庭法  官  鄭新後
上列正本證明與原本無異
如不服本判決，須於本判決送達後20日內向本院提出上訴狀（應
按對造人數提出繕本以及繳納第二審裁判費新台幣4,500 元），
上訴於台灣高等法院。
中    華    民    國    98    年    4     月    22    日
                                書記官  吳宏明


司法院資訊處製作；財團法人民間司法改革基金會備份。
